【裁判字號】    98,易,463
【裁判日期】    990312
【裁判案由】    毀棄損壞
【裁判全文】
臺灣宜蘭地方法院刑事判決               98年度易字第463號
公  訴  人  臺灣宜蘭地方法院檢察署檢察官
被      告  甲○○
            乙○○
上列被告因毀棄損壞案件，經檢察官提起公訴（98年度偵字第
3271號），本院判決如下：
    主  文
本件公訴不受理。
    理  由
一、公訴意旨略以：被告甲○○、乙○○二人明知告訴人丙○○
    依本院97年度裁全字第827號、台灣高等法院98年度抗字第
    309 號裁定及本院98年1月12日宜院瑞98司執全速字第7號執
    行命令，其等應容忍告訴人丙○○於坐落宜蘭縣頭城鎮○○
    段上新興小段101-273、101-393、101-394、101-395等地號
    土地（以下簡稱本案土地）上通行以進行水電工程，並禁止
    一切相關妨礙行為，詎被告甲○○、乙○○二人明知告訴人
    丙○○為通行之目的，於土地上鋪設柏油路面，並非超越通
    行之目的，本即在上開裁定所准許之內，是本件告訴人丙○○於上開土地上為通行以進行水電工程而鋪設柏油路面，乃
    依確定裁定而為，並無不法可言，其二人應容忍之，竟基於
    毀損之犯意聯絡，於98年7月16日上午8時30分許，以新台幣
    （下同）3500元僱請不知情之劉竹倉駕駛挖土機於上開土地
    （宜蘭縣頭城鎮○○路○段22巷1號前面）將告訴人丙○○
    所鋪設之柏油刨除。案經告訴人丙○○訴請宜蘭縣政府警察
    局礁溪分局報請偵辦。因認被告甲○○、乙○○涉有刑法第
    三百五十四條之毀損器物罪嫌云云。
二、按告訴或請求乃論之罪，未經告訴、請求或其告訴、請求經
    撤回或已逾告訴期間者，應諭知不受理之判決，刑事訴訟法
    第三百零三條第三款定有明文。又第三百五十二條、第三百
    五十四條至第三百五十六條之罪，須告訴乃論，刑法第三百
    五十七條亦有明文規定。再刑法第三百五十四條之毀損器物
    罪，係以毀壞他人之文書、建築物、礦坑、船艦以外之物或
    致令不堪使用，足生損害於公眾或他人為構成要件；其被害
    客體係他人所有之文書、建築物、礦坑、船艦以外之他人之
    物，不論動產或不動產均包括在內，但必毀損者係他人所有
    之物始構成該罪，且具合法訴追條件即經合法告訴，始構成
    該罪。
三、訊據被告甲○○、乙○○固坦承有於前揭公訴人所指之時地
    僱請劉竹倉駕駛挖土機於本案土地即位於宜蘭縣頭城鎮○○
    路○段22巷1號前面將告訴人丙○○所鋪設之柏油刨除等情
    ，惟堅決否認有毀損告訴人鋪設柏油之犯行，辯稱：是因認
    為告訴人在本案土地上鋪設瀝青柏油之行為不在法院假處分
    裁定範圍內，為防衛自己的權利才僱工刨除土地上之柏油。
    本案土地是本案土地是我們兄弟所有，無償借予告訴人使用
    多年，告訴人將土地轉讓他人使用，未依約定使用借貸物，
    並強行在兄弟所有土地上舖設柏油，供他人使用，逾越假處
    分裁定範圍，伊等並非故意毀損。且該土地都是我們兄弟共
    有，因其他兄弟長期在外，故均委託被告甲○○處理土地問
    題，土地共有人陳靜淵是大哥，李道明是三哥，李浩洋是姪
    兒，李建民是五哥，李建民持分六分之二，其中六分之一實
    質上是被告甲○○所有，因發現告訴人舖設柏油的目的，只
    是要提供建商及其他第三人使用，使上開土地變成公眾使用
    成為既成道路才僱工剷除柏油，況依民法第八百十一條規定
    ，本件柏油與土地相結合，並無存在客體等語。
四、本件公訴人認被告涉犯前開毀損罪嫌，無非係以被告二人坦
    承有僱工刨除柏油之事實、告訴人丙○○之指訴、證人劉竹
    倉於警詢之證述、刨除柏油後現場照片、本院97年度裁全字
    第827號、台灣高等法院98年度抗字第309 號裁定及本院98
    年1月12日宜院瑞98司執全速字第7號執行命令，為其主要論
    據。按被告以外之人於審判外之言詞或書面陳述，除法律有
    規定者外，不得作為證據。又被告以外之人於偵查中向檢察
    官所為之陳述，除顯有不可信之情況者外，得為證據。又被
    告以外之人於審判外之陳述，雖不符合同法第一百五十九條
    之一至第一百五十九條之四之規定，但經當事人於審判程序
    同意作為證據，法院審酌該言詞陳述或書面陳述作成時之情
    況，認為適當者，亦得為證據。當事人、代理人或辯護人於
    法院調查證據時，知有第一百五十九條第一項不得為證據之
    情形，而未於言詞辯論終結前聲明異議者，視為有前項之同
    意，刑事訴訟法第一百五十九條第一項、第一百五十九條之
    一第二項及第一百五十九條之五定有明文。本件情形，告訴
    人丙○○、劉竹倉於警詢之陳述，雖均係被告以外之人於審
    判外之陳述，但被告及檢察官就上開證人於警詢時之陳述，
    均已同意採為本案證據，依刑事訴訟法第一百五十九條之五
    第一項規定，自均有證據能力。另被告及檢察官對本案公訴
    人所提出之證據資料及以下本院作為判斷依據之各項證據資
    料，於本院審判期日中均表示無意見而不予爭執，且迄至言
    詞辯論終結前亦未再聲明異議，本院審酌該等言詞供述及書
    面作成時之情況認為適當，均無不宜作為證據之情事，依刑
    事訴訟法第一百五十九條之五規定，均得作為證據，合先敘
    明。
五、經查：
（一）本件被告甲○○、乙○○自承於收受本院97年度裁定第
      827號假處分裁定後，發現告訴人丙○○於假處分裁定所
      指本案土地上鋪設瀝青柏油路面，於98年7月16日上午8時
      30分許，以3500元僱請不知情之劉竹倉駕駛挖土機於本案
      土地即宜蘭縣頭城鎮○○路○段22巷1號前面，將告訴人
      丙○○所鋪設柏油路面刨除長20公尺、寬8公尺、厚度約5
      公分之瀝青柏油，核與告訴人丙○○指訴情節相符，並與
      證人劉竹倉於警詢供述情節一致，且有本案土地刨除柏油
      後現場照片、本院97年度裁全字第827號、台灣高等法院
      98 年度抗字第309號假處分裁定及本院98年1月12日宜院
      瑞98 司執全速字第7號執行命令影本1紙在卷可稽，並經
      本院調取本院97年度裁全字第827號、台灣高等法院98年
      度抗字第309號假處分民事卷宗及本院98年度司執全字第7
      號保全程序卷宗查明屬實，固可認定被告2人確有將告訴
      人所鋪設於坐落宜蘭縣頭城鎮○○段上新興小段101-273
      、101-393、101-394、101-3 95等地號本案土地上之柏油
      路面刨除長20公尺、寬8公尺、厚度約5公分之瀝青柏油，
      使柏油瀝青路面毀損等情。
（二）按民法第八百十一條規定「動產因附合而為不動產之重要
      成分者，不動產所有人，取得動產所有權。」，該條文係
      指動產與他人之不動產相結合，成為其重要成分，因而發
      生動產所有權變動之法律事實；又所謂之重要成分，係指
      兩物相結合後，非經毀損或變更其物之性質，不能分離者
      ，即若動產與不動產結合後，如已具固定性及繼續性之程
      度，該動產殆已喪失獨立性，在社會經濟觀念上認兩者已
      變成一物，此有最高法院75年度台抗字第152號民事裁定
      意旨「再抗告人在本件聲請拍賣土地上承攬者為辦理基地
      土方（包括挖土、填土、外運棄方、道路修正），有…可
      稽，是再抗告人在地上所作之挖方、填土、砌卵石駁崁、
      排水溝、臨時排水設施、碎石級配路面瀝青混凝土、植生
      護坡等，既無獨立使用價值或可獨立存在，且已附合於土
      地而為密不可分之土地成份。乃原執行法院將此項整理基
      地土方予以分別標價，自與一物一權之法則不符…。按動
      產因附合而為不動產之成分者，不動產所有人取得動產所
      有權，此觀民法第八百十一條規定自明」及84年度台上字
      第2625號民事判決、86年度台上字第723號民事判決意旨
      可參。本件情形，告訴人丙○○固為進行水電工程，而於
      本案土地上鋪設瀝青柏油路面，並主張其為瀝青柏油之所
      有人，被告2人違反本院97年度裁全字第827號假處分裁定
      及臺灣高等法院98年度抗字第309號裁定，擅自將告訴人
      所鋪設之瀝青柏油刨除毀損長20公尺、寬8公尺、厚度約5
      公分之體積，惟瀝青柏油雖原為動產，但告訴人既為供作
      道路使用，而將瀝青柏油鋪設於本案土地上，則該瀝青柏
      油已與本案土地緊密相結合，附合於土地上，成為上開土
      地之重要成分，非毀損不能分離，無獨立使用價值，且具
      固定性、繼續性，依民法第八百十一條及前開最高法院裁
      定及判決意旨，應認該瀝青柏油路面已附合為本案土地之
      重要成分，由不動產所有人即本案土地所有人取得動產即
      瀝青柏油所有權。是告訴人丙○○已非瀝青柏油「動產」
      之所有人。
（三）本件坐落於宜蘭縣頭城鎮○○段上新興小段101-273、101
      -393、101-394、101-395等地號土地，所有權人為陳靜淵
      、李道明、乙○○、李浩洋權利範圍各6分之1、李建民權
      利範圍為6分之2，有宜蘭縣宜蘭地政事務所98年11月23日
      宜地一05字第0980012307號函暨所附宜蘭縣頭城鎮○○段
      上新興小段101-273、101-393、101-394、101-395等地號
      土地登記謄本足稽（見本院卷第64至82頁），是本案土地
      所有權人為陳靜淵、李道明、李浩洋、李建民及被告乙○○，原為告訴人所有之瀝青柏油既已附合於本案土地，且
      非毀損不能分離，即成為本案土地之重要成分，附合後依
      前開民法第八百十一條規定應由本案土地所有人取得瀝青
      柏油所有權。依上開土地登記謄本記載，被告乙○○就本
      案土地僅有6分之1持分，是就持分以外之土地所有權仍非
      所有權人，是被告二人在本案土地上毀損瀝青柏油路面行
      為，如欲訴追其毀損行為，自應由其餘土地所有人提出告
      訴，其告訴始為合法。惟本件公訴人起訴係據已喪失瀝青
      柏油所有權之丙○○提出告訴，其告訴自不合法。
六、綜上所述，本件公訴人起訴被告2人涉有須告訴乃論之刑法
    第三百五十四條毀損罪嫌，並認已據告訴人丙○○提出告訴
    云云，惟丙○○所鋪設於本案土地上之瀝青柏油業經附合成
    為本案土地之重要成分，已失其為瀝青柏油所有權人之身分
    ，是其告訴並不適法，仍不具訴追要件。本案公訴人認被告
    2人涉有刑法第三百五十四條毀損罪嫌，依法須告訴乃論，
    惟現既未經有告訴權之人合法提出告訴，其訴追要件即有欠
    缺，揆諸前揭二說明，自依刑事訴訟法第三百零三條第三款
    諭知不受理之判決。
據上論斷，應依刑事訴訟法第二百八十四條之一、第三百零三條
第三款，判決如主文。
本案經檢察官劉憲英到庭執行職務
中    華    民    國    99    年    3    月    12    日
                  刑事第二庭法  官  林惠玲
以上正本證明與原本無異。
如不服本判決應於收受本判決後10日內向本院提出上訴書狀，並
應敘述具體理由。若未敘述理由者，應於上訴期間屆滿後20日內
向本院補提理由書狀(均須按他造當事人之人數附繕本)。
                            書記官  陳淑宜
中    華    民    國    99    年    3    月    15    日

司法院資訊處製作；財團法人民間司法改革基金會備份。
